臺灣高等法院臺中分院刑事判決　　　　　　　　　　　九十一年度上訴字第五二號
　　上　訴　人
　　即　被　告　丑○○
　　指定辯護人　本院公設辯護人　巳○○
　　上　訴　人
　　即　被　告　亥○○
　　選任辯護人　陳居亮
　　上　訴　人
　　即　被　告　宇○○
　　指定辯護人　本院公設辯護人　巳○○
　　上　訴　人
　　即　被　告　庚○○
　　指定辯護人　本院公設辯護人　巳○○
　　上　訴　人
　　即　被　告　丙○○
　　指定辯護人　本院公設辯護人　巳○○
　　上　訴　人
　　即　被　告　癸○○
　　指定辯護人　本院公設辯護人　巳○○
右上訴人等因擄人勒贖等案件，不服臺灣台中地方法院九十年度重訴字第四五四號中
華民國九十年十一月十三日第一審判決（起訴案號：臺灣台中地方法院檢察署八十九
年度偵字第一九一五二號、第二Ｏ二四三號、第二Ｏ二九六號、九十年度偵字第四九
號；移送併辦案號：同署九十年度偵字第八六Ｏ五號），提起上訴，本院判決如左：
      主  文
原判決關於癸○○、宇○○、丙○○、亥○○部分、庚○○強盜取財部分、丑○○擄
人勒贖、強盜取財及定執行刑部分，均撤銷。
丑○○共同連續強盜擄人勒贖，累犯，處有期徒刑拾玖年，褫奪公權玖年，扣案之玩
具手槍壹把、膠帶壹捲均沒收。
癸○○共同連續強盜擄人勒贖，累犯，處有期徒刑拾捌年，褫奪公權捌年，扣案之玩
具手槍壹把、膠帶壹捲、己○○之花旗銀行信用卡背面偽造之「己○○」英文署押、
五二○飲料店八十九年十月三十日簽帳單上偽造之「己○○」英文署押各壹枚均沒收
。
宇○○連續意圖為自己不法之所有，結夥三人以上、攜帶兇器，以強暴、脅迫，至使
不能抗拒，而取他人之物，處有期徒刑捌年陸月，褫奪公權陸年，扣案之玩具手槍壹
把、膠帶壹捲、己○○之花旗銀行信用卡背面偽造之「己○○」英文署押、五二○飲
料店八十九年十月三十日簽帳單上偽造之「己○○」英文署押各壹枚均沒收。
丙○○連續意圖為自己不法之所有，結夥三人以上、攜帶兇器、於夜間侵入住宅，以
強暴、脅迫，至使不能抗拒，而取他人之物，處有期徒刑柒年陸月，褫奪公權伍年，
扣案之膠帶壹捲均沒收。
亥○○連續意圖為自己不法之所有，結夥三人以上、攜帶兇器、於夜間侵入住宅，以
強暴、脅迫，至使不能抗拒，而取他人之物，處有期徒刑柒年陸月，褫奪公權伍年。
庚○○意圖為自己不法之所有，結夥三人以上，以強暴，至使不能抗拒，而取他人之
物，處有期徒刑柒年，褫奪公權肆年，扣案之玩具手槍壹把、膠帶壹捲均沒收。
其他上訴駁回。
丑○○前項上訴駁回部分所處有期徒刑參月，扣案手槍壹把沒收，與第二項撤銷改判
部分，應執行有期徒刑拾玖年貳月，扣案之玩具手槍壹把、膠帶壹捲均沒收。
      事  實
一、丑○○曾於民國八十六年間因過失傷害案件，經原審法院判處有期徒刑四月確定
    ，於八十七年七月十日以易科罰金執行完畢；癸○○曾於八十六年間因違反懲治
    盜匪條例案件，經原審法院判處有期徒刑四年確定，於八十九年二月二十六日執
    行完畢（以上二人構成累犯）；宇○○曾於八十六年間因違反懲治盜匪條例案件
    ，經原審法院判處有期徒刑四年二月確定，指揮書執畢日期為九十年十二月五日
    ，而於八十九年一月二十一日假釋出獄；亥○○曾於八十八年間，因涉懲治盜匪
    條例第五條第一項第一款之強盜犯行，經臺灣台中地方法院檢察署檢察官於八十
    八年八月十三日提起公訴，經原審法院承審法官諭令交保後，復另行起意為本件
    強盜犯行。
二、八十九年十月二十八日晚上八時許，庚○○與甫滿十八歲之乙○○（民國○○○
    年○月○○日生）在台中市○○路「水鴛鴦酒店」飲酒，適庚○○友人辛○○打
    電話給庚○○，庚○○乃邀辛○○前來一同飲酒，席間庚○○因冀覦辛○○頗有
    財力，向乙○○提議要對辛○○下手強盜，乙○○亦表示同意，遂由乙○○以行
    動電話聯絡癸○○、丑○○二人，告知欲強盜辛○○財物，癸○○、丑○○、庚○○、乙○○遂共同意圖為自己不法之所有，癸○○、丑○○並基於概括之犯意
    ，由庚○○要求辛○○駕駛其所有車牌號碼ＮＹ－三九八六號ＢＭＷ牌自用小客
    車搭載庚○○及乙○○前往台中市○○路四三九之三二號癸○○住所樓下，抵達
    前並先以電話聯絡癸○○、丑○○，暗示其等準備作案。迨抵達後，隨即由癸○○持丑○○所有扣案不具殺傷力之玩具手槍一把（係塑膠材質，客觀上難認具有
    危險性而足供兇器使用）抵住辛○○腰部，使其不能抗拒後，由癸○○、丑○○
    二人坐上辛○○所駕自用小客車，命辛○○將車開往台中市○○○路與經國大道
    路口，由丑○○持玩具手槍押住辛○○，癸○○下車到前座，二人合力將辛○○
    拖至車後座，改由癸○○開車，並由丑○○持玩具手槍抵住辛○○，因而強盜辛○○之前開自小客車，隨後癸○○即駕車開往南投縣埔里鎮，再以膠帶將辛○○
    雙手反綁，在埔里鎮愛蘭山區繞行約二、三小時後至某堤防邊，即由丑○○、癸○○下手強盜辛○○身上之財物計新台幣（下同）三萬元、戒指二只、行動電話
    三具（其中一支原已損壞）、行動電話ＳＩＭ卡十張、荷蘭銀行信用卡二張、郵
    局提款卡一張、國民身分證一張、汽車、機車駕駛執照各一張等物。嗣丑○○、
    癸○○另行基於勒贖之犯意聯絡，由丑○○向辛○○恐嚇稱：須聯絡其友人籌款
    四十萬元，否則要將其連同其自用小客車燒掉等語，致辛○○心生畏懼，即以電
    話撥打Ｚ000000000號電話聯絡其友人天○○，表示欠人四十萬元，要
    向天○○借款四十萬元清償，因天○○心生懷疑，質問辛○○是否不方便說話，
    被丑○○聽見後將電話掛斷。癸○○、丑○○隨即用膠帶矇住辛○○雙眼，並駕
    車將辛○○釋放棄置在國姓鄉之山區，又於次日（十月二十九日）凌晨四時許，
    由丑○○將上開自用小客車駛至台中市○○○路與美村路口以汽油點火燒毀（毀
    損部分未據告訴），乙○○則於當日上午六時許聯絡癸○○、丑○○詢問作案結
    果後，再與庚○○相約於台中市○○路、中山路口見面分贓，除由丑○○以一萬
    元支付租車款，及以二千元另行租用三菱牌自用小客車外，餘款一萬八千元由丑
    ○○、癸○○及乙○○三人平分各六千元均花用殆盡，丑○○另分予乙○○行動
    電話ＳＩＭ卡一張，分予庚○○ＮＯＫＩＡ牌８８５０型行動電話一具、行動電
    話ＳＩＭ卡二張、信用卡一張；丑○○並於八十九年十一月初持贓物中之金戒指
    一只前往台中市○○路與民權路口「佑泰當鋪」典當得款三千一百五十元花用。
三、緣己○○與丑○○係昔日同事，己○○於八十九年九月間因所投資之公司某項技
    術投資案委請丑○○找尋投資者，投資金額在八千萬元至一億元間，並約定若三
    個月內丑○○能尋得投資者，公司將給予利潤，然三個月期限未屆滿己○○即向
    丑○○表示該公司已尋得投資者完成簽約，丑○○認三個月期限尚未屆滿，己○○片面毀約，致其受有損失而心有不甘。迨八十九年十月二十九日晚上十一時許
    ，己○○與丑○○電話聯繫，雙方表示要談論上開投資事宜後，丑○○即夥同有
    犯意聯絡之癸○○、宇○○於當晚十一時三十分許，由癸○○駕駛租來之自小客
    車共同前往台中市○○路與山西路口「ＯＣ咖啡館」與正和友人喝咖啡之己○○
    碰面，並由丑○○進咖啡館找己○○，其間己○○向丑○○表示若你能尋得價位
    更高之投資者，公司可以和對方解除契約，丑○○即向己○○佯稱有合作夥伴「
    謝董」（即被告宇○○）在車上等待，己○○不疑有他，遂隨同丑○○上車，癸○○駕車行駛約四、五分鐘後，便由宇○○持丑○○所有扣案不具殺傷力之玩具
    手槍架在己○○脖子上，由丑○○以事先預藏之膠帶綑綁己○○雙手及將眼睛矇
    住，剝奪己○○之行動自由，宇○○並以手槍柄毆打己○○頭部十餘下，致己○○右後頭部兩處瘀傷○‧五公分乘五公分、一公分乘二公分、右前額部瘀傷一‧
    五公分乘二公分（傷害部份未據告訴），並隨即將己○○載至台中縣沙鹿鎮○○○道路上，喝令己○○跪在路上，宇○○則持槍抵住己○○頭部，由丑○○向己○○表示須籌款一百萬元才會放人，企圖以此方式逼迫己○○賠償其損失，使其
    行無義務之事，己○○不得已即分別以電話聯繫其友人陳國麟、毛孟超、周勳琮
    等人借款，周勳琮表示可借幾萬元，並向己○○詢問要將錢帶至何處時，電話即
    被宇○○掛斷，丑○○等人使己○○行無義務之事，始未得逞。此時，丑○○、
    癸○○及宇○○見目的未達，遂另行基於為自己不法所有之犯意聯絡，將己○○
    帶往車上，並由宇○○持槍抵住己○○頭部，由丑○○以事先於網路上訂購之不
    明藥物強迫己○○吞服約五、六顆，致己○○不能抗拒後，在車上強取己○○身
    上之財物計行動電話手機一支、現金二千元、中國信託商業銀行提款卡一張、花
    旗銀行信用卡一張、手提包、皮夾、汽車駕照、文書等物，復將己○○載往台中
    市○○路一八五號八樓丑○○住所，丑○○將強盜所得之上開財物交給宇○○，
    並由癸○○、宇○○持己○○之提款卡前往準備提款，丑○○則在其住所逼問己○○提款卡密碼，經己○○告知密碼後，由癸○○、宇○○於八十九年十月三十
    日經由提款機提領一萬一千元，以不正方法由自動付款設備取得己○○之財物；
    宇○○、癸○○於取得上開信用卡後，另行基於行使偽造私文書之犯意聯絡，先
    於八十九年十月三十日凌晨，在台中市○○路九十巷八弄五之一號宇○○住處，
    由宇○○將上開信用卡背面己○○之中文名字以牙膏塗掉，再於信用卡背面持卡
    人欄偽造「己○○」之英文署押一枚，偽造成用以表示該信用卡為該被偽簽署押
    之人所申請使用之私文書後，即於當日共同持該信用卡，至台中市○○○○街七
    號三樓「五二Ｏ飲料店」刷卡消費，並由癸○○在簽帳單上持款人欄偽造「己○○」之英文署押一枚，表明係本人刷卡消費，確認各筆消費而偽造私文書，並交
    付給該店之店員而據以行使偽造私文書，致使該店之店員陷於錯誤而交付約四萬
    元之財物，致使己○○有受追償該等消費卡款之虞，足以生損害於己○○。己○○則於告知丑○○提款卡密碼後始被丑○○所釋放。
四、丑○○另於八十九年十月間，因其友人綽號「阿安」者告以有一位「林董」與在
    台中市「彥林護膚店」上班之女子交往，「林董」之妻願意出五萬元代價讓「林
    董」與該女子分開，丑○○認事有可為，遂於八十九年十一月六日下午一時三十
    分許，至台中市○○路○段二五五號「彥林護膚店」前守候，適遇未○○駕駛車
    牌號碼Ｒ九－五五Ｏ八號自用小客車至上址「彥林護膚店」上班，丑○○誤認未
    ○○即為該女子，竟上前至未○○面前露出藏放於腰際之所有扣案玩具手槍，喝
    令未○○隨其上車，如不上車即要開槍，而以脅迫使未○○行無義務之事，嗣未
    ○○逃往附近通訊行，丑○○復追至通訊行內詢問未○○是否與「林董」交往，
    經未○○否認後丑○○始離去，因而未得逞。
五、癸○○因其妹胡靜怡在台中市○○路○段三四五號「翁財記便利商店」擔任店員
    時與店長戊○○發生糾紛，被告癸○○竟於八十九年十一月十三日凌晨二時許，
    夥同丑○○、亥○○、吳建丞至上址「翁財記便利商店」，共同基於傷害之犯意
    聯絡，出手毆打戊○○（傷害部分未據告訴），而於離去之際，癸○○復另行承
    續前開強盜取財之概括犯意，於戊○○不能抗拒之際，自行強盜取得店內之七星
    牌、大衛杜夫牌香煙各一條。
六、丑○○復與亥○○、癸○○、丙○○、宇○○，自八十九年十一月四日晚上十二
    時許起至同年十一月二十七日四時二十五分止，由丑○○分別與亥○○、癸○○
    、丙○○、宇○○等人基於為自己不法所有意圖之概括犯意聯絡，丑○○、癸○○、宇○○並承繼前開強盜之概括犯意，以持丑○○所有對人之生命、身體、安
    全構成威脅，具有危險性之西瓜刀、麵包刀或扣案之不具殺傷力之玩具手槍押住
    被害人使其不能抗拒後取其財物之方式，連續強盜被害人林力緯、丁○○、壬○○、申○○、戌○○、辰○○、宙○○、徐祥軒、午○○、子○○、卯○○、甲○○、酉○○、黃○○、林韋辰等人財物，其詳如下：
  (一)丑○○、癸○○於八十九年十一月四日晚上十二時許，共乘一部機車途經台中市
    ○○路與英才路口時，由丑○○持玩具手槍一把抵住林力緯、丁○○之腰部施以
    強暴，致林力緯、丁○○不能抗拒後，由癸○○出手，強取林力緯之易利信、丁○○之摩托羅拉行動電話各一支得手。
  (二)丑○○、癸○○於八十九年十一月五日晚上九時三十分許，進入台中市○○路○
    段三七五之一號壬○○經營之「雙情情趣精品店」一樓店面，待壬○○由住家樓
    上監視器看到丑○○、癸○○二人，誤以為渠二人為前來消費之客人而下樓後，
    丑○○即持玩具手槍一把押抵壬○○胸部而施以強暴，致壬○○不能抗拒後將壬○○押上二樓住家，共同強取壬○○所有現金新台幣（下同）五萬元左右、金戒
    指及金手鍊等物，得手後迅即逃逸。
  (三)丙○○、亥○○、癸○○結夥三人於八十九年十一月十四日晚上十一時許，前往
    台中市○○路○段一九一號「百樂音樂中心」，由癸○○在車上把風，丙○○、
    亥○○分持兇器西瓜刀各一把，頭戴鴨舌帽，口戴口罩，進入店內後對申○○、
    戌○○二人持刀相向以為脅迫，致其二人不能抗拒後，強取申○○之現金四千元
    、身分證一張及戌○○之信用卡一張、郵局存摺一本、行動電話一支等物，得手
    後與在外把風之癸○○共乘原車逃離現場。
  (四)丑○○、宇○○、丙○○結夥三人於八十九年十一月十六日凌晨三時三十分許，
    在台中市國泰巷六十八號前，由丑○○持兇器西瓜刀一把，脅迫辰○○、宙○○
    將渠等皮包交出，辰○○、宙○○不從，即由丙○○、宇○○分別出手強取辰○○、宙○○而施加強暴之方式，致辰○○、宙○○不能抗拒，強取得辰○○、宙
    ○○皮包各一個，辰○○皮包內有相機一台、底片二捲，宙○○皮包內有行動電
    話一支、現金二千八百餘元、身分證一枚、駕駛執照一枚、提款卡二張、信用卡
    三張、電話卡，得手後三人揚長離去。
  (五)丑○○、丙○○於八十九年十一月十七日凌晨三時二十分許，至台中市○○路○
    段三四五號「翁財記便利商店」，由丑○○持兇器麵包刀一把，架住徐祥軒之脖
    子施以強暴，並脅迫稱不得反抗，致徐祥軒不能抗拒後由丙○○進入櫃台內搜刮
    財物，丑○○並取出自備膠帶綑綁徐祥軒手腳，共強取現金五千二百元、行動電
    話儲值卡合計價值九千元、ＮＯＫＩＡ牌５１３０行動電話一支、行動電話ＳＩ
    Ｍ卡二張等物，得手後迅即逃逸。
  (六)丑○○、癸○○於八十九年十一月十九日上午六時許，在台中市○○路六號「名
    將撞球場」，由丑○○、癸○○分持兇器西瓜刀各一把，並由張千持膠帶令午○○以該膠帶綑綁子○○、卯○○雙手並矇住雙眼，丑○○再以膠帶綑綁午○○雙
    手，並令午○○、子○○及卯○○蹲在廁所旁，以為強暴、脅迫，致午○○、子
    ○○、卯○○均不能抗拒後，強取午○○之摩托羅拉牌ＣＤ９２８型行動電話一
    支、身分證一張及現金一千元，子○○之國際牌ＧＤ９０行動電話一支、身分證
    一枚、機車駕駛執照一枚及現金二百五十元，卯○○摩托羅拉牌ＣＤ９２８型天
    藍色行動電話一支、現金一千元、身分證及健保卡各一枚等物後離去。
  (七)丑○○、丙○○、亥○○、癸○○結夥於八十九年十一月二十一日（起訴書誤載
    為二十二日）凌晨零時四十五分許，前往台中市○○路○段二二六巷二十三號甲○○經營兼作住家用之「和泰資訊社」，由癸○○先進入「和泰資訊社」把玩電
    腦，待店內無人時再通知丑○○，由丑○○入內佯裝把玩電腦，癸○○則出來在
    車上接應，再由亥○○及丙○○分持兇器西瓜刀各一把入內，丙○○持刀架住甲○○頸部以為強暴並脅迫稱不得反抗否則將予殺害等語，致甲○○不能抗拒後，
    由亥○○搜刮店內之財物，計強盜得現金二千餘元、行動電話一支、手錶一支（
    價值五千元）等物後從容離去。
  (八)丑○○、亥○○於八十九年十一月二十二日凌晨四時四十分許，前往台中市○○○街六號「中盟便利商店」，由丑○○佯稱借用廁所，另由亥○○持兇器麵包刀
    一把架住店員酉○○頸部施以強暴，致酉○○不能抗拒後，交出五百元之現金予
    亥○○後離去。
  (九)丑○○、癸○○於八十九年十一月二十二日上午六時許，在台中市○○路一一八
    巷四十一號「豪麥便利商店」，由丑○○持兇器西瓜刀一把架住黃○○頸部，並
    令黃○○蹲下及閉上眼睛，再由丑○○以膠帶綑綁黃○○之雙手而施以強暴，致
    黃○○不能抗拒後，由癸○○進入櫃台內搜刮硬幣，丑○○則強盜紙鈔，計強盜
    得二萬一千元左右後離去。
  (十)丑○○、宇○○於八十九年十一月二十七日凌晨四時二十五分許，在台中市○○
    路五Ｏ九巷一四八號「ＯＫ便利商店」，由丑○○、宇○○戴口罩，各持兇器西
    瓜刀一把抵住林韋辰頸部，致林韋辰不能抗拒後，強取現金二千八百元、ＮＯＫ
    ＩＡ６１５０行動電話一支、機車行車執照一枚、身分證一枚、機車駕駛執照一
    枚、學生證一枚及金融卡二張等物後離去。
七、癸○○另與宇○○承繼前開強盜之概括犯意聯絡，自八十九年十一月二十四日凌
    晨三時四十分許起至八十九年十一月二十五日上午六時二十五分許止，由癸○○
    負責駕車尋找落單之路人或檳榔攤，尋獲目標後由宇○○戴安全帽及持渠等所有
    對人之生命、身體、安全構成威脅，具有危險性之西瓜刀下車，以西瓜刀使被害
    人不能抗拒後，強盜其財物之方式，連續強盜周佳燕、玄○○、洪銀英、Ａ○○
    等人財物，其詳如左：
  (一)癸○○、宇○○於八十九年十一月二十四日凌晨三時四十分許，在台中市○○路
    與陝西路口癸○○負責開車，宇○○戴安全帽，持兇器西瓜刀一把強行拉扯周佳
    燕之皮包施加強暴之方式，致周佳燕不能抗拒後，強取周佳燕之皮包一個，內有
    國際牌ＧＤ９２行動電話一支、信用卡二張、汽車駕駛執照一張等物。
  (二)癸○○、宇○○於八十九年十一月二十五日凌晨四時五分許，在台中市○○路與
    美村路口「正兵檳榔店」由宇○○戴安全帽，持兇器西瓜刀一把架住玄○○之頸
    部施以強暴，並喝令玄○○打開收銀機將錢交付宇○○，致玄○○不能抗拒，宇
    ○○於取得玄○○所交付之現金九千五百三十五元後，迅與接應之癸○○揚長離
    去。
  (三)癸○○、宇○○於八十九年十一月二十五日凌晨五時許，在台中市○○路四四九
    號「辣妹檳榔攤」，由宇○○戴安全帽，持兇器西瓜刀一把架住洪銀英之頸部施
    以強暴，致洪銀英不能抗拒後，動手打開抽屜強取洪銀英之現金一千五百元左右
    、峰牌香煙二包後，迅與接應之癸○○揚長離去。
  (四)癸○○、宇○○於八十九年十一月二十五日上午六時二十五分許，在台中市○○
    路與新興路口，因見Ａ○○一人獨自步行，認有機可乘，乃由癸○○負責開車，
    蔡政戴安全帽，持兇器西瓜刀一把砍被害人Ａ○○二刀施以強暴，致Ａ○○受有
    右後頭部兩處瘀傷Ｏ．五乘五公分、一乘二公分，及右前額部瘀傷一．五乘二公
    分等傷害（傷害部份未據告訴）而不能抗拒後，強取Ａ○○皮包一個，內有現金
    一萬五千元、行動電話一支等物後逃離。
八、嗣於八十九年十一月二十三日下午五時許，經警搜索台中市○○○街六十五號案
    外人趙仁鴻之住所，扣得子○○於八十九年十一月十九日遭強盜之國際牌ＧＤ９
    ０型行動電話一支（序號000000000000000號），經趙仁鴻指證
    上開行動電話係向亥○○所借用，進而於八十九年十一月二十七日下午六時許，
    在台中市○○路四三七號「嘉豪大飯店」六三Ｏ室拘獲亥○○；於同年月二十七
    日晚上七時三十分許，在前開「嘉豪大飯店」七二六室拘獲丙○○、丑○○，並
    扣得丑○○所有供用以綑綁辛○○、己○○、午○○、子○○及卯○○之膠帶一
    捲，繼而扣得丑○○所有供犯罪所用之玩具手槍一把；再於同年月二十七日晚上
    十時三十分許，在台中市○○路○段四之五號拘獲宇○○；於同年十二月十二日
    晚上十二時許，在台中市○○街二一八巷二十一弄二號拘獲庚○○；復於同年十
    二月十三日上午十一時許，在台中市○○路三六六巷七十九號前拘獲癸○○；又
    於同年十二月十三日下午五時許拘獲另案遭通緝之乙○○，因而查獲上情。
九、案經台中市警察局第三分局、第五分局報請臺灣台中地方法院檢察署檢察官偵查
    起訴及由台中縣警察局移送該署檢察官後移送原審併案審理。
      理  由
一、被告丑○○於本院審理時辯稱伊在警局訊問時遭警刑求云云。惟查，被告丑○○
    分別於八十九年十一月二十九日、八十九年十一月三十日、八十九年十二月一日
    及八十九年十二月四日為警方借提，經檢察官複訊時，均未為刑求之抗辯，且均
    供稱所為警詢筆錄係屬實在；於九十年二月十二日移送原審訊問及於九十年四月
    二日原審調查時，亦尚未為刑求之抗辯，迄於九十年五月七日始遞狀聲稱：係遭
    警方再三「用力」偵訊，製作名將撞場球一案之筆錄，直至其推稱係癸○○與其
    共犯，方始定案，而林力緯、丁○○一案之筆錄，則於其被帶入廁所旁休息室出
    來後始有其自白之筆錄云云（詳見原審卷第一宗第二一一、二一二頁），然仍未
    明確指認係遭刑求逼供，則其前開辯解之真實性已屬有疑；且依其於原審九十年
    五月九日調查時供稱：「（為何之前都未提及亥○○？）我在警局做筆錄的時候
    只要提到涉嫌到亥○○的名字，警員就會故意迴避亥○○，直到我指證癸○○參
    與筆錄才做成」等語，其所辯稱係遭警方「用力」偵訊云云，無非係認警方刻意
    迴護被告亥○○，然被告亥○○同為本案經警方移送偵辦之被告，實乏證據足以
    認定警方有刻意迴護被告亥○○之情形。被告丑○○於原審調查時改稱「名將撞
    球場」及「豪麥便利商店」係被告亥○○與其共犯，而非被告癸○○云云，惟被
    告亥○○於原審調查時供稱：「當初是我帶警察去抓他們，宇○○租車的地方也
    是我帶警察去的，當初他們不知道是我告訴警察的，現在他們知道了，所以才會
    說我」、「『阿國』就是宇○○，他還有另外一個外號叫『謝董』，宇○○有拿
    假槍打己○○的頭，我是在地檢署拘留所聽到丑○○他們講的，路人Ａ○○是宇
    ○○砍傷的，我是在拘留室聽他們說的，檳榔攤就是宇○○與癸○○去搶的」、
    「（丑○○為何要指證你？）丑○○在禁見的時候說他沒有錢，開庭的時候他要
    我替他寄錢，我有請朋友幫我寄錢給他，他認為太少，所以開庭的時候弄得不愉
    快」等語，顯然被告丑○○、亥○○等人在原審調查時已有相互指證之衝突情形
    ，參以被告庚○○於原審調查時供稱：「（在法院開完庭之後有無聽見亥○○與
    丑○○起爭執？）我有看到他們在爭執，但不知道在說什麼」等語，足見被告亥
    ○○於原審供稱係被告丑○○挾怨報復始指認其參與「名將撞球場」及「豪麥便
    利商店」之強盜案，應係屬實，從而，被告丑○○前開關於警詢筆錄遭警方「用
    力」偵訊之抗辯，及於本院審理時為刑求之抗辯，尚不足採，其於警詢及偵查中
    之供述應係出於其自由意識下所為，允無疑義，自可採為本案認罪科刑之依據，
    。其另聲請本院對其與被告亥○○測謊一節，查測謊資料固可為認定事實之參考
    ，但不能作為認定被告犯罪與否之絕對及唯一之證據，本件如後所述事證既明，
無論測謊之結果如何均不足據以為有利於被告丑○○之認定，爰不為測謊之進行
    ，併予敘明。
二、被告丑○○、癸○○、庚○○強盜被害人辛○○及被告丑○○、癸○○對被害人
    辛○○擄人勒贖部分：
  (一)訊據上訴人即被告丑○○、癸○○對於右揭強盜被害人辛○○之事實坦承不諱，
    核與共犯乙○○於警詢、偵查之供述、被害人辛○○於警詢、偵查、原審及本院
    調查時指訴之情節大致相符，復有扣案之玩具手槍一把、膠帶一捲可資佐證；被
    害人辛○○被強盜之金戒指一枚，經分贓後為被告丑○○取得，被告丑○○於八
    十九年十一月初持往台中市○○路與民權路口「佑泰當鋪」典當得款三千一百五
    十元花用完畢，亦有當票影本一份、贓物保管收據一份、被害人辛○○所有金戒
    指照片二張附於偵查卷可稽（詳見台中市警察局第三分局第三分局中分三刑字第
    一九○○七號卷第一宗第一三九頁至一四一頁），被告丑○○、癸○○就強盜被
    害人辛○○之自白，與事實相符，應足採信。
  (二)次訊之被告丑○○、癸○○雖否認對被害人辛○○擄人勒贖之犯行，被告丑○○
    辯稱：伊並未向辛○○恐嚇說要其聯絡朋友籌款四十萬元，否則要將其連同自用
    小客車燒掉這句話，癸○○因要在半路將辛○○放下車，辛○○說他不知道那裡
    是何處，要伊留下電話給他使用，聯絡友人載他回家，辛○○撥打電話後，伊聽
    辛○○之語意好像是說要他朋友拿錢過來，他才能離開，但非伊本意，所以伊才
    把電話按掉，伊並未對辛○○勒贖四十萬元云云；被告癸○○則辯稱：伊將車開
    到堤防邊，要丑○○把辛○○丟在那裡就要離開，並未要求辛○○拿出四十萬元
    ，才要放他離開云云。惟查被害人辛○○在被強盜後，曾以電話聯絡友人天○○
    向其借款四十萬元，因天○○心生懷疑，質問被害人辛○○是否不方便說話，為
    被告丑○○聽見後將電話掛斷，此據被害人辛○○陳明在卷；另證人天○○（現
    改名為蔡秉憲）於本院調查時亦到庭證稱：「（八十九年十月二十八日到二十九
    日間你有沒有接到辛○○的電話，說要向你借錢？）我有接到辛○○的電話，但
    時間不記得，我知道是在凌晨二、三點或三、四點，辛○○打電話要向我借錢，
    借四十萬元，辛○○平常不會這樣的。他說你那裡有沒有錢，要借四十萬元，我
    反問他，你為何要那麼多錢做什麼？他回答說：我有急用。我問他：是不是發生
    什麼事？他回答說：要還人家，等一下會打給你，然後電話就斷了，後來就沒有
    再打，到白天他才又打電話給我，我問他什麼事，他告訴我說他跟一個朋友碰面
    ，後來被押著帶去埔里的山區，車子被人家開走，然後他自己回來。我問他到底
    是什麼事？他只說的很籠統的話語，因為他們的事情我不知道」、「（你接到辛○○的電話時間是在你陪他去警察局之前嗎？）是的」、「（辛○○打電話向你
    借四十萬元，但是電話又掛斷，你有無與他聯絡？）電話掛斷之後，我等他再打
    電話給我，但是等不到他的電話，我才打他的手機，但是打不通」等語屬實（詳
    見本院卷第二宗第五一頁）；且被告雖否認有向被害人辛○○勒贖之情，然亦供
    承被害人辛○○當時確有打電話聯絡友人，電話中聽辛○○之語意好像是要他朋
    友拿錢過來，他才能離開，伊有將辛○○之電話按掉等語（詳見本院卷第一宗第
    一四四頁）。衡諸情理，被害人辛○○於斯時猶在被告丑○○、癸○○之實力控
    制之下，卻能以電話與外界聯絡，足見被害人辛○○確係遭被告丑○○、癸○○
    之勒贖，方以電話聯絡友人籌措贖款，允無疑義。
  (三)另訊據上訴人即被告庚○○矢口否認右揭強盜取財犯行，辯稱：乙○○因見辛○○駕駛ＢＭＷ牌自用小客車，認為辛○○有錢，乃提議要對辛○○下手強盜，並
    詢問伊如果搶辛○○是否有錢，伊回答說不知道，因乙○○本身沒有手機，所以
    才拿伊之手機打電話給他的朋友，且伊不認識癸○○及丑○○，又當時伊已喝醉
    酒，乙○○要辛○○開車載伊到癸○○住處休息，到達後是乙○○將伊扶上樓去
    休息，後來他們如何做案之過程伊都不知道，伊睡到隔天凌晨六點左右，癸○○
    他們撥打伊之手機，由乙○○接聽後，約在台中市○○路與中華路口見面，丑○○把行動電話與ＳＩＭ卡交給乙○○，伊看見該行動電話手機很喜歡，乙○○就
    給伊，伊最初聽乙○○說要搶辛○○，有要辛○○先走，伊並未參與對辛○○強
    盜云云。然查：
    (1)乙○○業於警詢時供稱：「‧‧‧‧在酒席中庚○○向我提議，要向該『阿明
      』（即辛○○）作案，我回答：該阿明是你的朋友，恐會斷了自己的路，當場
      拒絕，庚○○則一直請求我，最後仍答應，在席間我就持庚○○的行動電話聯
      絡癸○○，告知作案事宜及對象‧‧‧‧『阿明』駕車載我及庚○○前往台中
      市○○路四三九之三十二號癸○○住處，在到達前用電話連絡癸○○及丑○○
      二人準備作案，到達後下車，我叫庚○○去向癸○○、丑○○二人說作案對象
      是車上那一位男子，庚○○與我在現場，見到癸○○及丑○○坐上『阿明』所
      駕的ＢＭＷ車上後，我與庚○○才坐電梯上該處四樓睡覺」、「‧‧‧‧在作
      案的前後期間，庚○○一直與我在一起，是在作案的隔天早上六點許，我打電
      話聯絡癸○○，詢問作案倩形如何」等語；及於偵查中供稱：「‧‧‧‧不是
      我提議要作案，是庚○○提議的，我打電話給丑○○、癸○○，是庚○○要我
      打‧‧‧‧」等語明確（詳見八十九年度偵字第二○二四三號卷第二○頁、八
      十九年度偵字第一九一五二號卷第二○四頁正面），核與被告丑○○於警詢時
      供稱：此案是庚○○所提供，當日庚○○叫渠等在原子街與成功路口等庚○○
      與被害人所開車子，等庚○○下車交代渠等上車押被害人就有錢等語（詳見台
      中市警察局第三分局第三分局中分三刑字第一九○○七號卷第一宗第二七頁反
      面、第二八頁正面），及於偵查中供稱：「（乙○○扮演何角色？）不清楚，
      當天有人打電話給癸○○，知道有案件，叫我們二人去幫忙」等語相符，足見
      確係被告庚○○向乙○○提議對被害人辛○○強盜，再由乙○○以電話聯絡被
      告癸○○、丑○○下手實施強盜行為，允無疑義。
    (2)被害人辛○○於原審審理時指稱：「庚○○要我載乙○○回原子街與中正路處
      」、「（你到成功路時他們有何動作？）庚○○打電話告訴乙○○的家人，要
      他們家人下來，帶乙○○回家」、「（當時是癸○○與丑○○下來？）是的」
      、「（庚○○當時有無喝醉？）當時他還蠻清醒的」等語（詳見原審卷第一七
      ○、一七一頁），被告庚○○佯稱係要被害人辛○○載送乙○○回家，並刻意
      營造被告癸○○、丑○○為乙○○家人之假象，可證其所為均在誘騙被害人辛○○陷入其與乙○○、被告癸○○及丑○○所設下之圈套。
    (3)被告庚○○於警詢時供稱：「這件事是乙○○一手策劃的，乙○○平時見我常
      與辛○○相處，見到辛○○平時以ＢＭＷ高級轎車代步，乙○○向我表示，如
      果向辛○○作案（強盜），不知是否有錢，我回答不知道，乙○○即借用我的
      手機0000000000連絡癸○○，提供作案對象，事後乙○○有向我表
      示已準備好作案」等語，雖其供稱係由乙○○所提議作案，惟乙○○與被害人
      辛○○並不熟識，此為乙○○及被害人辛○○一致之供述，且辛○○與庚○○
      係朋友關係，被告庚○○於原審審理時亦供稱：「（你是否知道他家的經濟狀
      況？）我常常與他出去玩，都是他花錢」等語，是被告庚○○對於被害人辛○○之經濟狀況應甚為瞭解，則乙○○供稱係被告庚○○提議對被害人辛○○強
      盜，應屬可採。而事發當時，係因被告庚○○之邀約，被害人辛○○始至「水
      鴛鴦酒店」與被告庚○○及乙○○一同飲酒，被害人辛○○於遭被告癸○○、
      丑○○強盜後，以電話聯絡被告庚○○告以被強盜之情後，被告庚○○猶仍參
      與分配對被害人辛○○盜匪所得之財物，足見被告庚○○辯稱其未參與強盜云
      云，自不足採。被告庚○○既事先提供作案對象，並於下車後向丑○○、癸○○指示被害人辛○○即為作案對象，事後亦分得盜匪所得財物，顯然其與被告
      丑○○、癸○○及乙○○間，均有犯意聯絡及行為分擔，應至為明確。
    (4)雖乙○○於原審調查時供稱：「（你在警訊中所述有何意見？）當時我被刑求
      ，是抓我的人」、「（庚○○有無提議向辛○○強盜？）我不知道‧‧‧‧他
      並沒有向我提議」、「（警察如何刑求你？）他用徒手打我的胸部及頭部，並
      用腳踹我」、「（總共打你幾下？）用腳踹我一下，打頭及身體幾下我忘記了
      」、「（警訊中為何這樣講？）我被警察打」等語（詳見原審卷第二宗第一四
      ○、一四一、一四三頁），惟經原審調取乙○○於八十九年十二月十四日（於
      八十九年十二月十三日下午五時許為警逮捕）入少年觀護所之體檢表，並未有
      何傷勢之記載，此有體檢表影本一份附於本院卷可按（詳見原審卷第二宗第一
      五四、一五五頁），且乙○○於偵查中亦供稱：「（警訊所言實在？）部分實
      在，部分不實在，不是我提議要作案，是庚○○提議的」等語（詳見八十九年
      度偵字第一九一五二號卷第二○四頁正面），非惟未為刑求之抗辯，亦未否認
      參與犯行，僅否認係其所提議犯案，是乙○○前開於原審所為刑求之抗辯，尚
      非可採。
    (5)按擄人勒贖罪須預有不法得財之意思，而施強暴脅迫，將被害人擄至自己勢力
      範圍內，希圖其出款贖回者，始能成立，如果擄架目的別有所在，自不得論以
      該條款之罪（最高法院三十七年特覆字第五Ｏ四一號判例參照），是擄人勒贖
      罪之成立，須其擄人之目的即意在勒贖。被告庚○○係起意對被害人辛○○強
      盜，透過乙○○與被告癸○○、丑○○取得聯絡之意思，亦在於對被害人辛○○強盜，而被告癸○○、丑○○係先強盜被害人辛○○之自用小客車，在對被
      害人辛○○勒索金錢前，已下手強盜被害人辛○○之財物，業據被害人辛○○
      於警詢時指述屬實，亦據被告丑○○於本院調查時供述明確，足認被告癸○○
      及丑○○初始擄走被害人辛○○之目的，當意在對其強盜，至嗣後再對之勒贖
      ，應係被告癸○○、丑○○另行起意之行為，原非被告庚○○及共犯乙○○之
      認識範圍，自難認被告庚○○對前開擄人勒贖之犯行亦負共犯之責。
  (四)綜上所述，此部份事證已臻明確，被告丑○○、癸○○、庚○○所辯各情，均係
    事後卸責之詞，不足採信，被告癸○○於本院供稱對辛○○強盜取財係伊與丑○○臨時起意強盜的，乙○○與庚○○均不知情云云，係事後圖為被告庚○○脫卸
    刑責之詞，亦不足取。被告等三人此部份犯行均堪認定。至被害人辛○○雖另陳
    稱被告等持強盜所得之信用卡前往通訊行盜刷購買行動電話消費一節，經訊之被
    告三人均否認其事，被害人又未能提出其他證據為憑，且被告庚○○於偵查中供
    稱伊將信用卡給張良宜（詳見九十年度偵字第四九號卷第二五頁正面），是亦有
    可能由被告等以外之他人盜刷消費，此部份尚乏證據足資證明係被告等三人所為
    ，附予敘明。
三、被告丑○○、癸○○、宇○○對被害人己○○強盜等部分：
    訊據被告丑○○對於前揭時、地將被害人己○○載至台中縣沙鹿鎮○○○道路上
    ，並於路途中將己○○綑綁，及持藥物要己○○吞服之事實固直承不諱，惟否認
    有強盜、行使偽造私文書等犯行，辯稱：伊並未搶走己○○之財物，己○○當時
    說他沒有錢，如果不信可以拿提款卡去提款看看，伊並未與宇○○共同去提款云
    云；次訊之被告癸○○對於當日係由伊負責開車之事實，固不否認，惟否認有上
    開犯行，辯稱：當天丑○○表示有債務要處理，請伊幫忙開車，在車上丑○○與
    己○○談的事情伊聽不太懂，丑○○在車上有拿膠帶綑綁己○○，後來丑○○帶
    己○○下車，車上留下己○○之物品，伊並未去提款，至五二○飲料店消費時宇
    ○○說信用卡是他母親的，伊就依樣照簽英文名字云云；再訊之被告宇○○固亦
    坦認冒稱係「謝董」，及持己○○之提款卡提款並在信用卡背面偽造己○○英文
    簽名，持往刷卡消費等情，惟亦否認有強盜之犯行，辯稱：伊並未持槍打己○○
    ，後來丑○○將己○○帶回家，伊在車上看到己○○的皮包，就偷偷的將皮包拿
    走，丑○○、癸○○均不知情，伊並未強盜己○○之財物云云。惟查：
    (一)右揭強盜取財等事實，業據被害人己○○指述甚詳，並有驗傷診斷書、中國信
      託商業銀行活期性存提記錄查詢單一份附於警卷可稽（詳見台中市警察局第三
      分局中分三刑字第一九○○七號卷第一宗第一四二、一四三頁），復有扣案之
      玩具手槍一把、膠帶一捲可資佐證。
    (二)被告丑○○於警詢時供承：伊和被害人己○○是朋友關係，伊約綽號『黑豬』
      癸○○、綽號『菜鳥仔』宇○○一同乘坐伊租的車子，先前伊告訴癸○○、宇
      ○○配合俗稱『跑龍套』，要被害人己○○給伊一點錢，到達後將被害人己○○騙上車，伊用準備好的寬膠帶將被害人己○○雙手綁起來，另外叫被害人己○○眼睛閉起來，再用寬膠帶繞多圈，是為了怕被害人認出癸○○、宇○○
      二人，伊就出手毆打被害人己○○，並且將車子開到台中縣沙鹿鎮○○○道路
      上，伊叫被害人己○○拿錢出來，如果不拿出來的話，就把他丟在那裏，宇○○說『你趕快處理』，被害人己○○說沒有錢，嗣在車上伊拿藥物要己○○吞
      下，即動手搜刮己○○身上之財物，得到新台幣二千元、信用卡一張、提款卡
      一張，並告知癸○○等人說待會伊會打電話告知密碼，即將己○○扶上伊住處
      ，並質問己○○提款卡密碼後，隨即打電話告知癸○○，伊與己○○是朋友關
      係，因己○○告訴伊說他有投資電子公司，需要股東參與投資，請伊幫忙尋找
      ，如找到合夥人，將給伊抽成傭金，但事隔月餘，己○○突然告知伊說已找到
      合夥人，因此伊心裏不爽，即打算敲他一筆賠償費用，因此就去租了一部三菱
      黑色轎車，並告訴癸○○，請他約一名朋友綽號小謝一同前往等語（詳見台中
      市警察局第三分局中分三刑字第一九○○七號卷第一宗第二十頁反面、二十一
      頁正面、第二宗第十頁），於偵查初訊時供稱：「（警訊所言實在？）實在」
      、「（己○○案，得款如何分配？）沒分，癸○○、宇○○拿去」等語明確，
      核與被告癸○○於警詢時供述：八十九年十月二十九日二十三時許，在台中市
      ○○路與山西路口由伊與宇○○、丑○○三人強押己○○強盜財物等語，及於
      偵查中自白：「（八十九年十月二十九日與丑○○、宇○○等人強盜己○○財
      物，將他押走，並要他打電話向朋友要錢？）有」、「（有無帶一把手槍？）
      是玩具槍，是丑○○的，由宇○○持槍」等語相符（詳見台中市警察局第三分
      局未編案號卷第三頁反面、第四頁正面、八十九年度偵字第二○二四三號卷第
      八頁反面）。且被告宇○○於本院調查時亦直承丑○○要伊一起去討債，並假
      扮成「謝董」等語（詳見本院卷第一宗第一四八頁）；被告癸○○於本院審理
      時亦稱：「己○○的案子，如果以強盜罪判我沒意見」等語（詳見本院第二宗
      審判筆錄第三十二頁），足見被告丑○○、癸○○、宇○○三人確共同對己○○妨害自由並強盜取財，被告丑○○、癸○○於原審審理時供稱被告宇○○並
      未參與犯案，係綽號「阿國」者參與犯案云云，自不足採信。
    (三)被害人己○○所有之中國信託商業銀行提款卡嗣遭他人持至提款機盜領一萬一
      千元，其所有之花旗銀行信用卡並遭人持至台中市○○○○街七號三樓「五二
      Ｏ飲料店」冒名刷卡消費之事實，復據被害人己○○指明在卷，並有中國信託
      商業銀行活期性存提記錄查詢單一份附卷可稽。訊之被告宇○○坦承係由伊持
      前開提款卡前往盜領現金，而該提款卡之密碼係由被告丑○○逼問被害人己○○後，打電話告知癸○○，復已如前述；另被告三人共同強盜被害人己○○之
      財物後，由宇○○於八十九年十月三十日凌晨，先在台中市○○路九十巷八弄
      五之一號住處，由宇○○將上開信用卡背面己○○之中文名字以牙膏塗掉，再
      於信用卡背面持卡人欄偽造「己○○」之英文署押一枚後，即於當日與癸○○
      共同持該信用卡，至台中市○○○○街七號三樓「五二Ｏ飲料店」刷卡消費，
      並由癸○○在簽帳單上持款人欄偽造「己○○」之英文署押一枚等情，復為被
      告宇○○於本院調查時供認在卷（詳見本院卷第一宗第一五一頁）。足見被告
      三人確有共同盜領被害人己○○之銀行存款，被告宇○○、癸○○並有偽造被
      害人己○○信用卡背面英文署押，並於消費後持卡簽帳在簽帳單上偽造被害人
      己○○英文署押等情。
    (四)事證明確，被告等三人前開所辯係事後卸責之詞，不足採信，渠等三人犯行均
      堪認定。另被告丑○○於強盜被害人己○○後釋放己○○時曾拿二百元給己○○搭車，雖據被害人己○○於警詢時供明，然此係被告對被害人己○○強盜取
      財後為使被害人己○○離開現場所為之處置，尚難據此而認被告無不法所有之
      意圖。再被害人己○○雖稱宇○○所持之槍枝是鐵製的，但其是因宇○○在拉
      滑套時聲音很清脆，故感覺是鐵製的，況其復陳明當時在車上很暗等語（詳見
      本院卷第一宗第二三二頁），是自不能依此即認被告宇○○當時所持用之槍枝
      確係鐵製材質；雖被害人因遭宇○○以槍柄毆擊頭部十餘下，致己○○受有右
      後頭部兩處瘀傷○‧五公分乘五公分、一公分乘二公分、右前額部瘀傷一‧五
      公分乘二公分等傷，惟觀之該傷僅係瘀傷，若該槍枝係鐵質，衡情被害人己○○既被毆擊十餘下，理應造成破皮流血，豈僅瘀傷而已？實難以此即認被告宇
      ○○當時所持用者係鐵質槍枝，即難認該槍枝係對人之生命、身體、安全構成
      威脅，而具有危險性之兇器。
四、事實欄第六項十件強盜取財犯行部分：
  (一)被害人林力緯、丁○○被強盜部分：
    訊據被告丑○○坦承本件犯行，惟辯稱另一名共犯是亥○○，而非癸○○云云；
    另訊之被告癸○○則否認參與本件犯行。惟查，被告丑○○、癸○○共同對被害
    人林力緯、丁○○強盜取財之犯行，業據被告丑○○於警詢時供承不諱（詳見台
    中市警察局第三分局中分三刑字第一九○○七號卷第一宗第三一至三五頁），並
    於偵查中坦稱：「（有無在英士路與英才路口搶劫林力緯的易立信手機？）是，
    我與癸○○搶的，我騎機車，癸○○下手搶手機」、「‧‧‧‧我們把他們二人
    攔下，我拿黑色模型玩具手槍抵住他們二人，癸○○再把他們手機拿走，我與癸○○各分得手機一支」等語（詳見八十九年度偵字第一九一五二號卷第一三○頁
    ），及於原審調查時供稱：「（你有無與癸○○共犯附表一編號一的犯行？）有
    的」等語屬實（詳見原審卷第一宗第一○六頁），並經被害人林力緯、丁○○於
    警詢時指陳渠等分別被強盜易利信、摩托羅拉牌行動電話手機各一支等情明確；
    且警方於台中市○○路四三七號「嘉豪大飯店」七二六室拘獲被告丑○○時，即
    扣得被害人林力緯被強盜取走之易利信牌Ｔ１０型行動電話一支，有搜索扣押筆
    錄一份、贓物保管收據一份及該手機照片一張附於警卷（詳見台中市警察局第三
    分局中分三刑字第一九○○七號卷第一宗第一一八、一三七、一三八頁）可稽；
    又訊之被告亥○○堅決否認參與本件犯行，是被告丑○○事後任意翻異前詞，辯
    稱係與亥○○共犯此案，及被告癸○○否認本案犯行，均係事後卸責之詞，委無
    可取。
  (二)被害人壬○○「雙情情趣精品店」被強盜部分：
    訊據被告丑○○、癸○○坦承共同強盜被害人壬○○所經營「雙情情趣精品店」
    財物之事實。雖被告丑○○另辯稱：渠等強盜所得僅現金一千七、八百元云云。
    惟查，被害人壬○○因遭被告丑○○、癸○○強盜取財確損失現金五萬元左右、
    金戒指、金手鍊等物品，業據被害人壬○○於警詢時指陳明確（詳見台中市警察
    局第三分局中分三刑字第一九○○七號卷第一宗第七八頁反面），被告丑○○或
    因癸○○僅分給伊九百元（詳見同上警卷第一宗第三九頁正面），致誤認該次僅
    強取一千七、八百元，其關於強盜財物之辯解，尚無可採。
  (三)被害人申○○、戌○○被強盜部分：
    此部份事實，業據被告亥○○、丙○○於本院調查時坦認不諱（詳見本院卷第一
    宗第一二三、一六三頁）；訊據被告癸○○雖否認參與本件犯行，辯稱：當時伊
    在車上睡覺云云。惟查，被告丙○○於警詢時已供稱：「於八十九年十一月十四
    日二十三時許，在台中市○○路二段一九一號，由我及亥○○持西瓜刀戴鴨舌帽
    及口罩進入行搶，而且由癸○○留在車上把風」等語屬實（詳見九十年度偵字第
    八六○五號卷第一三頁反面）。此外，並經被害人申○○於警詢及原審調查時指
    訴被強盜取財之情明確，並有贓物認領保管單一份（詳見同上偵查卷第三二頁）
    附卷可按，被告癸○○雖未進入店內，然其既留在車上把風，所為仍無解於其共
    犯刑責之成立，其所為辯解，應係卸責之詞，不足採信，被告等三人此部份犯行
    亦堪認定。
  (四)被害人辰○○、宙○○被強盜部分：
    訊據被告丙○○、丑○○坦承持刀強盜被害人辰○○、宙○○財物之犯行，惟均
    另辯稱渠等係與亥○○共犯此案，宇○○並未參與云云；另訊之被告宇○○則矢
    口否認有參與本件強盜犯行。惟查，右揭強盜取財之事實，業據被害人辰○○、
    宙○○於警詢時指陳明確；且警詢時警方提供丙○○、丑○○、宇○○、亥○○
    之相片供被害人辰○○指認，辰○○指認後明確陳稱：丑○○係持西瓜刀之歹徒
    ，丙○○係動手搶伊皮包之人，宇○○則係動手搶伊朋友宙○○皮包之人等語（
    詳見八十九年度偵字第二○二九六號卷第三○頁正面），復有警方提供指認之丙○○、丑○○、宇○○、亥○○相片在卷可憑（詳見同上卷第三四至三七頁），
    該四張照片係被告丙○○、丑○○、宇○○、亥○○被查獲時之彩色照片，與案
    發時間相距甚近，且宇○○有戴眼鏡，亥○○則無，被害人辰○○應無誤指之可
    能。參以被告丙○○於警詢時供稱當時共犯除伊與丑○○之外，另一名是否為宇
    ○○，因當時伊有喝酒已記不清楚等語（詳見同上卷第二○頁反面、二一頁正面
    ）；被告丑○○亦於警詢時供稱當時喝酒已忘記另一名共犯等語（詳見同上卷第
    二三頁反面、第二十四頁正面），均未提及亥○○有參與本件強盜犯行；且訊之
    被告亥○○亦否認有參與本案，是被告丑○○、丙○○上開辯解係事後圖迴護宇
    ○○之詞，被告宇○○否認犯行，亦係事後卸責之詞，均無可取，渠等此部份犯
    行亦堪認定。
  (五)「翁財記便利商店」被害人徐祥軒被強盜部分：
    訊據被告丙○○、丑○○二人坦承在「翁財記便利商店」強盜徐祥軒之財物犯行
    ，核與被害人徐祥軒於警詢時指認情節相符，而被告丑○○為警查獲時扣得之膠
    帶一捲，亦據被害人徐祥軒指認為作案之工具（詳見台中市警察局第三分局八九
    中分三刑字第一九○○七號卷第二宗第四十三頁正面），事證明確，被告丑○○
    、丙○○此部分強盜犯行亦堪認定。
  (六)被害人午○○、子○○及卯○○被強盜部分：
    訊據被告丑○○坦承在「名將撞球場」強盜被害人午○○、子○○、卯○○等人
    財物之事實，並經被害人午○○、子○○、卯○○等人分別於警詢、偵查、原審
    指陳渠等遭強盜取財之情屬實，復有搜索扣押證明筆錄、子○○所有行動電話手
    機之照片、贓物保管收據各一紙在卷可稽（詳見台中市警察局第三分局八九中分
    三刑字第一九○○七號卷第二宗第五二、六四、六五頁）。雖被告丑○○另辯稱
    ：本件係伊與亥○○共同強盜，癸○○則未參與；另訊之被告癸○○亦矢口否認
    參與本件強盜取財之犯行。惟查，被告丑○○於警詢時供稱：「（八十九年十一
    月十九日六時許，健行路六號地下室強盜案係何人前往強盜的？）是我與癸○○
    相約前往，由癸○○駕摩托車載我前往，當時每人各持一把西瓜刀前往」、「有
    現金二千二百餘元，行動電話手機（ＣＤ９２８二支、國際ＧＤ９０一支）共三
    支，及一些證件，現金與癸○○一人一半，而手機都由我獨吞‧‧‧‧本案丙○○沒有參與」、「（為何亥○○說國際ＧＤ９０是丙○○交給他的？）因為我那
    時與丙○○都住在成功路四三七號八一一室，而亥○○開口時，是我交給亥○○
    一支ＧＤ９０的」等語（詳見台中市警察局第三分局八九中分三刑字第一九○○
    七號卷第一宗第二一頁反面、第二二頁正面），於偵查中供稱：「（八十九年十
    一月十九日六時許，有搶名將撞球場？）有，和癸○○去的」等語（詳見八十九
    年度偵字第一九一五二號卷第二○頁正面），明白供稱其係與被告癸○○共犯此
    案，非與被告丙○○共同犯案。雖被害人子○○於偵查中指稱：「（有無印象是
    誰搶？）印象中是庭上丙○○，他眼睛很大」等語（詳見同上偵查卷第一六八頁
    正面），惟所指眼睛很大之特徵乃一主觀之印象，且依被害人卯○○於偵查中指
    稱：「（你認得誰？）另一個沒印象，比較高」等語（詳見同上偵查卷第一六八
    頁正面），於原審調查時指稱：「（比較高的意思是否比較丑○○高？）是比丑
    ○○高」等語（詳見原審卷第一宗第二八六頁），而被告丙○○明顯較被告丑○○矮，是其否認參與此次犯行應可採信。另被告癸○○亦明顯較被告丑○○高，
    參以被告丑○○於警詢及偵查中之供述，足認被告丑○○確係與被告癸○○共同
    犯下本案無疑，被告丑○○上開辯解係事後圖迴護癸○○之詞，被告癸○○否認
    犯行，亦係事後卸責之詞，均無可取，渠等此部份犯行亦堪認定。
  (七)被害人甲○○「和泰資訊社」被強盜部分：
    (1)訊據被告丑○○、丙○○、亥○○均坦承在「和泰資訊社」網際網路咖啡店共
      同強盜被害人甲○○之事實，核與被害人甲○○於警詢、偵查中及原審訊問時
      指訴之情節相符。
    (2)被告亥○○於警詢時自白：「八十九年十一月二十一日零時四十五分許，在台
      中市○○路○段二二六巷二十三號和泰資訊社，由我及丙○○、丑○○、癸○○四人共同強盜財物，由癸○○提議強盜一案，後於二十日凌晨在被查獲七二
      六室由吳、張、胡三人共同策劃，我於當日五時許返回住處，丑○○告訴我是
      否參與強盜案時，我立即應允」、「因為癸○○對該店地點熟，亦對該店瞭解
      ，僅有一女負責人看店，較無風險，故選該店強盜」、「我持刀搜刮店內財物
      ，丙○○持刀控制負責人，丑○○於現場負責把風，癸○○駕駛汽車於外接應
      逃逸」、「（丑○○如何在場把風？）佯裝客人於現場把玩電腦，並隨時應付
      突發狀況」、「我強盜一支行動電話，其餘皆由丙○○所強盜，我強盜之電話
      交予丙○○統一處理，我事後分得新台幣四百元」等語（詳見台中市警察局第
      三分局八九中分三刑字第一九○○七號卷第二宗第十九頁反面、第二○頁），
      及於偵查中自白：「（有去網際網路搶錢？）有和癸○○、丑○○、丙○○一
      起去，胡是主謀」、「（癸○○如何策劃？）二十日凌晨在成功路旅館七二六
      室，他們三人商議好，我五、六點回來，他們問我要不要參加，方法是由癸○○進去玩，等到沒有人時再通知我們進去」等語明確（詳見八十九年度偵字第
      一九一五二號卷第二十二頁反面、第二十三頁正面）。另被害人甲○○於警詢
      時亦指稱：「我能確認當日強盜我財物之歹徒是他們（亥○○及丙○○）二人
      所為」、「由丙○○持刀架住我脖子控制我行動，亥○○於店內負責搜刮財物
      」、「（現於本組辦公室之亥○○是否即你指認強盜你財物之亥○○同一人？
      ）就是他（亥○○）沒錯（當場指認無訛）」等語（詳見台中市警察局第三分
      局八九中分三刑字第一九○○七號卷第二宗第三四頁、第三五頁正面）；及於
      原審訊問時指稱：「是癸○○先進去打電腦，癸○○離開後又有一名男子用頭
      罩蓋住跑進來，要我借他找資料，接著有二人跑進來，跟我說要搶劫，當時亥
      ○○（當庭指認）衝進我的房間，其他一人押住我的脖子在櫃檯上，是亥○○
      把手機拿走，他當時有拿西瓜刀到我的房間要我們把錢拿出來」、「（你確定
      是亥○○？）我確定」、「行搶者二人都拿西瓜刀」、「（提示丙○○相片是
      否在場行搶者？）就是他持刀壓住我在櫃檯上，亥○○直接衝到房間裏」、「
      （是否確定亥○○及丙○○強盜你？）我確定，亥○○我有求他不要傷害我，
      而且他持刀時一直在發抖」、「亥○○在警局時有向我道歉，所以我確定是他
      」等語明確（詳見原審卷第一宗第一七四頁至一七六頁），足見被告亥○○確
      有參與本件犯行，被告亥○○於本院調查時所為之自白（詳見本院卷第一宗第
      一二四頁），核與事實相符應足採信。
    (3)被告癸○○雖否認參與本件強盜取財犯行，並辯稱當時伊在車上云云，另被告
      丑○○亦辯稱伊未看到癸○○去云云。惟查，被告癸○○確有參與本件犯行，
      業據其於警詢時坦稱：「八十九年十一月二十一日十四時四十五分許，在台中
      市○○路○段二二六巷二十三號，由我及亥○○、丑○○、丙○○四人持西瓜
      刀二支強盜甲○○財物」等語（詳見台中市警察局第三分局未編案號卷第四頁
      正面）；及於偵查中供稱：「（十一月二十一日在興安路二段二二六巷二三號
      強盜甲○○財物，和張、吳、亥○○一起去？）是‧‧‧‧錢大家平分，另手
      機由亥○○拿去」、「（搶網際網路店，據亥○○說是你策劃？）是，我先進
      店內打電玩，等無人時再叫其他人進來搶」、「（你與亥○○、宇○○、丑○○等人有無親戚或僱佣關係或有無恩怨？）都沒有」、「（以上所言均實在？
      ）實在，我不會陷害他們」等語屬實（詳見八十九年度偵字第二○二四三號卷
      第九頁正面、第十頁反面、第十一頁正面），並經被告丑○○於警詢時供稱：
      「（八十九年十一月二十一日零時五十分，你與何人至台中市○○路○段二二
      六巷二十三號強盜被害人甲○○財物？）是我提議邀綽號『阿丞』丙○○、綽
      號『阿諾』亥○○，綽號『阿諾』借的車子，我開車，他們二人坐後座，在路
      上尋找做案對象，然後丙○○叫我左轉往被害人甲○○開的網際網路店開去，
      我看到綽號「黑豬」出來，我就馬上進到店裏，發現丙○○和亥○○沒有跟上
      來，便馬上坐下來，等到他們二人進來，我就馬上走出去把風‧‧‧‧」、「
      我有看到亥○○手持一把西瓜刀‧‧‧‧我知道丙○○身上帶一把刀」等語（
      詳見台中市警察局第三分局八九中分三刑字第一九○○七號卷第二宗第十一頁
      反面、第十二頁正面），被告丑○○又於偵查中供稱：「（網際網路咖啡廳一
      案，你也有去？）有，和丙○○、亥○○、癸○○去，亥○○有拿一把刀」等
      語（詳見八十九年度偵字第一九一五二號卷第二十頁反面）；另被告丙○○於
      本院調查時亦明確指稱被告癸○○有參與本件強盜犯行（詳見本院卷第一宗第
      一六八頁），足徵被告癸○○確有參與本件犯行無疑，其否認犯行毫無足取，
      被告丑○○所為之辯解亦係圖為被告癸○○脫卸刑責之詞，同不足採信。
    (4)綜上所述，被告丑○○、丙○○確係與被告癸○○及亥○○一同前往和泰資訊
      社強盜，事證明確，其等之犯行均堪認定。
  (八)中盟便利商店」被害人酉○○被強盜部分：
    訊據被告丑○○坦承與亥○○共同在「中盟便利商店」強盜被害人酉○○經營之
    「中盟便利商店」之事實，核與被害人酉○○指述情節相符。雖被告亥○○否認
    有參與本件強盜犯行，辯稱：丑○○與酉○○原先是舊識，但是二人有過節，當
    天丑○○他說心情不好，他想要去找酉○○麻煩，結果他去找酉○○之後，兩個
    人發生口角，伊聽到後才進去打酉○○，打完人之後怕正對面大樓管理室的人報
    警，所以就先走了，伊並沒有拿酉○○的錢，也沒有看到酉○○拿錢給丑○○的
    過程云云。惟查，被告丑○○於警詢時供稱：「（你是否有犯下八十九年十一月
    二十二日四時四十分在台中市西屯區○○○街六號中盟便利商店強盜案？）是我
    與亥○○共同犯下本案」、「當日凌晨四點多由我先進入該超商內，藉故約店員
    至廁所旁，亥○○持麵包刀隨即衝入商店內，以該刀壓住店員脖子，隨即要求拿
    錢，店員不肯我假裝拿我的皮包給亥○○，以要求店員配合，但店員仍然不肯，
    只願拿出皮包內五百元，亥○○拿走該五百元後就逃跑」、「是亥○○騎乘他的
    機車載我到該地點下車，我與亥○○事先約好，店員進入廁所時，他要隨即衝入
    」等語（詳見台中市警察局第三分局八九中分三刑字第一九○○七號卷第一宗第
    三五、三六頁），於偵查中供稱：「（到中盟便利商搶酉○○是否你與亥○○所
    犯？）是」等語屬實（詳見八十九年度偵字第一九一五二號卷第一三○頁正面）
    ，並核與被害人酉○○於警詢及偵查中指訴遭強盜之情節大致相符；且被害人酉
    ○○於警詢時經警提示亥○○之相片供其指認後明確指稱強盜伊之歹徒即是亥○○等語屬實（詳見同上警卷第九二頁正面）。事證明確，被告亥○○所為辯解係
    事後卸責之詞，不足採信，其與被告丑○○之犯行均堪認定。
  (九)「豪麥便利商店」被害人黃○○被強盜部分：
    訊據被告丑○○坦承此部份強盜取財之犯行，惟仍辯稱係與被告亥○○共犯此案
    ；另訊之被告癸○○則矢口否認有參與本件強盜取財之犯行。惟查，被告丑○○
    、癸○○共同強盜被害人黃○○之事實，業據被告丑○○於警詢時供稱：「我是
    於八十九年十一月二十二日凌晨六時許，由癸○○騎機車後載我前往豪麥便利商
    店，由我持西瓜刀架住該店員雙手綁綑，喝令蹲下，而此時癸○○隨即進入櫃台
    搜刮硬幣約二千多元，而我亦將店員正清點之紙鈔共一萬八千元拿走」、「在中
    盟超商內強盜，是由我拌演跑龍套的角色，亥○○擔任劫匪，得款五百元後離去
    ，我便自行搭計程車到成功路原子街嘉豪飯店前，即撥打癸○○手機要他前來載
    我，並相乘載尋找下手目標，因此才與癸○○犯下豪麥便利商店強盜案」等語屬
    實（詳見台中市警察局第三分局八九中分三刑字第一九○○七號卷第一宗第三十
    九頁反面、第四○頁正面），並經被害人黃○○於警詢及本院調查時指訴係遭丑
    ○○及另一名歹徒強盜財物等情明確。被告丑○○嗣於原審翻異前詞，辯稱係與
    亥○○共犯此案，係圖迴護癸○○之詞，被告癸○○否認犯行，亦係事後卸責之
    詞，均無可取，渠等此部份犯行亦堪認定。
  (十)「ＯＫ便利商店」被害人林韋辰被強盜部分：
    訊據被告宇○○、丑○○對於此部份強盜取財之事實均坦承不諱，核與被害人林
    韋辰於警詢及原審訊問時指訴之情節相符，復有贓物領據一份附於警卷可稽，另
    被告丙○○於警詢時亦指稱本件係被告丑○○與宇○○共同所為等語屬實（詳見
    台中市警察局第三分局八九中分三刑字第一九○○七號卷第二宗第七頁），足見
    被告丑○○、宇○○所為之自白與事實相符，堪予採信，渠二人此部份犯行足堪
    認定。
四、事實欄第七項四件強盜取財犯行部分：
    訊據被告癸○○、宇○○對於強盜被害人周佳燕、玄○○、洪銀英及Ａ○○之犯
    行均坦承不諱，核與被害人周佳燕、玄○○、洪銀英及Ａ○○供述情節相符，復
    有被害人Ａ○○之診斷證明書一份、被害人玄○○遭強盜之照片二張附卷可稽（
    詳見未編案號之警卷第二五、二六頁），被告二人自白核與事實相符，至堪憑採
    。雖被害人Ａ○○於原審訊問時指稱：「（砍你的人有戴安全帽？）有」、「（
    是否宇○○搶你的？當庭指認）不是他，因為搶我的人比我還高」等語，然被害
    人Ａ○○初於八十九年十二月十三日，在警察局係指認被告癸○○持刀對其強盜
    ，是其能否於原審訊問時明確指認，原屬有疑；況持刀強盜者係頭戴安全帽，而
    被害人Ａ○○亦遭砍二刀，致受有右後頭部兩處瘀傷Ｏ．五公分乘五公分、一乘
    二公分，及右前額部瘀傷一．五乘二公分等傷害，且依其於原審訊問時指稱：「
    當時我左手提著手提包，後面來了一個人直接搶我的皮包，並持刀砍我的手臂二
    刀」、「我因為被砍傷流血，大約追了一百多公尺」等語，足見被害人Ａ○○係
    遭人由後突如其來的砍傷及強盜，則其指認難免有誤，況被告宇○○確係持刀砍
    傷及強盜被害人Ａ○○者，已至臻詳確，則被害人Ａ○○於原審訊問時所為前開
    錯誤之指認，即非可採，亦不足為有利於被告等之認定。被告癸○○、宇○○之
    犯行均堪認定。
五、被告丑○○對被害人未○○強制未遂部分：
    訊據被告丑○○對其脅迫使被害人未○○行無義務事之犯行坦承不諱，核與被害
    人未○○於警詢時指訴之情節相符，並有玩具手槍壹把扣案可佐，被告此部分之
    自白核與事實相符，事證明確，其強制未遂之犯行洵堪認定。
六、被告癸○○強盜戊○○任職之「翁財記便利商店」香煙二條部分：
    訊據被告癸○○坦承夥同被告丑○○、丙○○、亥○○共同毆打被害人戊○○後
    、強取店內七星牌、大衛杜夫牌香煙各一條之事實（詳見本院卷第一宗第一五三
    頁），核與被害人戊○○於警詢時指訴情節相符（詳見台中市警察局第三分局八
    九中分三刑字第一九○八八號卷第十二頁），復經被告亥○○、丙○○於本院調
    查時坦承當時有毆打戊○○等情明確，足認被害人戊○○之指訴應係可採，被告
    癸○○此部份強盜取財之犯行亦堪認定。
七、被告丑○○另稱其就「雙情情趣精品店」、「豪麥便利商店」、「翁財記便利商
    店」等案件，係在警方未發覺前向警方主動供出，應符合自首規定等語。按：刑
    法第六十二條所規定之自首，以對於未發覺之罪，向有偵查權之機關或公務員自
    承犯罪，進而接受裁判為要件；而具有連續犯或牽連犯等裁判上一罪關係之犯罪
    ，苟全部犯罪未被發覺前，行為人僅就其中一部分犯罪自首，固仍生全部自首之
    效力，反之，倘其中一部分犯罪已先被有偵查權之機關或公務員發覺，行為人事
    後方就其餘未被發覺之部分，自動供認其犯行時，因與上開自首之要件不符，自
    不得適用自首之規定減輕其刑（最高法院八十三年度台上字第三九五三號判決意
    旨參照）。經查：被害人己○○於八十九年十一月二十八日凌晨零時十二分在台
    中市警察局第三分局警方製作筆錄時指認強盜伊之嫌犯為丑○○及宇○○，有警
    詢筆錄之記載可稽（詳見該分局中分三刑字第一九○○七號卷第二宗第三十七頁
    ），並經證人即員警寅○○於本院調查時到庭證述：「因為第一次警訊所提供的
    口卡片，是一般的口卡片，照片和現實的人可能有差距所以己○○無法指認。己○○在被害之後他是到刑警隊報案，後來丑○○被抓到之後我們通報給刑警隊，
    說有抓到壹個叫做丑○○的人，後來刑警隊通知己○○前來三分局指認，我們先
    拿丑○○被抓到時的照片給他指認，己○○說是，我們才再請他指認丑○○本人
    ，經己○○當場確認，嫌犯就是丑○○」、「（丑○○在八十九年十一月二十七
    日晚上七點半被抓到，在己○○指認他之前，他有沒有說出己○○的案件是他做
    的？）沒有」等語屬實（詳見本院卷第二宗第八四、八五頁）。而被告丑○○係
    於同日凌晨二時三十五分在同分局製作警詢筆錄時始坦承強盜己○○之財物（詳
    見同上警卷第九頁），已在被害人己○○指認其為強盜嫌犯之後，其犯行已被警
    方發覺，則其嗣後於同日警方詢問時縱係主動供出強盜「翁財記便利商店」案、
    於八十九年十二月四日詢問時供出強盜「雙情情趣精品店」、「豪麥便利商店」
    案（詳見台中市警察局第三分局中分三刑字第一九○○七號卷第一宗第三八、三
    九頁），均不能認係自首，尚難認其符合自首規定而得依法減輕其刑。
八、論罪及科刑：
  (一)被告等持以犯強盜取財罪所用之西瓜刀、麵包刀，客觀上足對人之生命、身體、
    安全構成威脅，均具有危險性，屬兇器無疑。被告等人所為分別觸犯下列之罪：
    (1)被告庚○○所為，係犯現行刑法（九十一年一月三十日修正公布，同年二月一
      日生效）第三百三十條第一項犯強盜罪而有刑法第三百二十一條第一項第四款
      之加重強盜罪，其就強盜取財罪與另被告丑○○、癸○○及乙○○間有犯意聯
      絡、行為分擔，為共同正犯。
    (2)被告丑○○、癸○○就對被害人辛○○部分之犯行，係犯現行刑法第三百三十
      二條第二項第三款強盜而擄人勒贖之罪，渠二人就此部分並就其中強盜取財部
      分與乙○○及被告庚○○間，有犯意聯絡、行為分擔，均為共同正犯。
    (3)被告丑○○、癸○○、宇○○就對被害人己○○部分之犯行，係犯現行刑法第
      三百三十條第一項犯強盜罪而有刑法第三百二十一條第一項第四款之加重強盜
      罪、刑法第三百三十九條之二第一項之以不正方法由自動付款設備取得他人之
  物罪（持被害人己○○提款卡由提款機取款），渠三人間就此部分犯行有犯意
      聯絡、行為分擔，均為共同正犯。次按：於刷卡之簽帳單上簽署姓名，除表示
      已收受特約商店所交付之交易標的物或消費標的，並確認該筆消費之憑證，具
      有表示法律上權利義務關係之證明，故簽帳單性質上除與收據相同外，並且係
      信用卡發卡銀行據此向簽帳人收款之憑證，應屬私文書無訛；又被告於取得信
      用卡後在信用卡背面偽簽己○○英文之署名，已使該信用卡具有文字性、有體
      性、持續性、意思性及名義性，而成為刑法上文書之概念，且單純自形式上觀
      察，即足以表示信用卡之簽名者於信用卡之有效期限內有權使用該信用卡之辨
      識及證明，並非依習慣或特約表示一定用意之證明，故性質上仍屬刑法第二百
      十條之私文書。被告癸○○、宇○○持該背面偽簽己○○英文署押之前開信用
      卡消費，偽造簽帳單並持以行使，騙取物品，係犯刑法第二百十六條、第二百
      十條之行使偽造私文書罪、刑法第三百三十九條第一項之詐欺取財罪。被告偽
      造署押之行為係偽造私文書之階段行為，而偽造私文書之低度行為，復為行使
      偽造私文書之高度行為所吸收，亦均不另論罪；被告宇○○、癸○○二人就此
      部分亦有犯意聯絡、行為分擔，為共同正犯。被告等對被害人己○○強制其籌
      款一百萬元之低度行為，應為渠等妨害己○○自由之高度行為所吸收，不另論
      罪；而被告等妨害自由之行為復為強盜己○○財物之部分行為，亦不另予論究
      。被告等各所犯之罪間有方法結果之關係，為牽連犯，均應從一重依現行刑法
      第三百三十條第一項犯強盜罪而有刑法第三百二十一條第一項第四款之加重強
      盜罪處斷。
    (4)被告丑○○對被害人未○○部分之犯行，係犯刑法第三百零四條第二項、第一
      項強制未遂罪。
    (5)被告癸○○對被害人戊○○部分之犯行，係犯現行刑法刑法第三百二十八條第
      一項之強盜罪。
    (6)被告丑○○、癸○○、宇○○、亥○○就事實欄第六項犯行部分：
      被告丑○○、癸○○就事實欄六之(一)部分，係犯現行刑法刑法第三百二十八
        條第一項之強盜罪。
      被告丑○○、癸○○就事實欄六之(二)部分，係犯現行刑法刑法第三百三十條
        第一項犯強盜罪而有刑法第三百二十一條第一項第一款之加重強盜罪。
      被告癸○○、亥○○、丙○○就事實欄六之(三)部分，係犯現行刑法第三百三
        十條第一項犯強盜罪而有刑法第三百二十一條第一項第三款、第四款之加重
        強盜罪。
      被告丑○○、宇○○、丙○○就事實欄六之(四)部分，係犯現行刑法第三百三
        十條第一項犯強盜罪而有刑法第三百二十一條第一項第三款、第四款之加重
        強盜罪。
      被告丑○○、丙○○就事實欄六之(五)部分，係犯現行刑法第三百三十條第一
        項犯強盜罪而有刑法第三百二十一條第一項第三款之加重強盜罪。
      被告丑○○、癸○○就事實欄六之(六)部分，係犯現行刑法第三百三十條第一
        項犯強盜罪而有刑法第三百二十一條第一項第三款之加重強盜罪。
      被告丑○○、亥○○、丙○○、癸○○就事實欄六之(七)部分，係犯現行刑法
        第三百三十條第一項犯強盜罪而有刑法第三百二十一條第一項第一款、第三
        款、第四款之加重強盜罪。
      被告丑○○、亥○○就事實欄六之(八)部分，係犯現行刑法第三百三十條第一
        項犯強盜罪而有刑法第三百二十一條第一項第三款之加重強盜罪。
      被告丑○○、癸○○就事實欄六之(九)部分，係犯現行刑法第三百三十條第一
        項犯強盜罪而有刑法第三百二十一條第一項第三款之加重強盜罪。
      被告丑○○、宇○○就事實欄六之(十)部分，係犯現行刑法第三百三十條第一
        項犯強盜罪而有刑法第三百二十一條第一項第三款之加重強盜罪。
    (7)被告宇○○、癸○○就事實欄第七項之四件犯行，均係犯現行刑法第三百三十
      條第一項犯強盜罪而有刑法第三百二十一條第一項第三款之加重強盜罪。
  (二)被告丑○○、癸○○就事實欄六之(一)、(二)、(六)、(九)部分，被告癸○○、亥○○、
    丙○○就事實欄六之(三)部分，被告丑○○、宇○○、丙○○就事實欄六之(四)部分
    ，被告丑○○、丙○○就事實欄六之(五)部分，被告丑○○、亥○○、丙○○、癸○○就事實欄六之(七)部分，被告丑○○、亥○○就事實欄六之(八)部分，被告丑○○、宇○○就事實欄六之(十)部分之犯行，被告宇○○、癸○○就事實欄第七項之
    四件犯行間，均各有犯意聯絡、行為分擔，為共同正犯。被告丑○○、癸○○就
    事實欄六之(六)犯行，由丑○○持膠帶令午○○以膠帶綑綁子○○、卯○○雙手並
    矇住雙眼，為間接正犯。又上列各該被告就事實欄六之(一)、(三)、(四)、(六)之犯行，
    均以一行為同時侵犯多數被害人之法益，成立數罪名，為想像競合犯，應從一重
    處斷。被告丑○○、癸○○所犯強盜擄人勒贖罪與其他多次強盜、加重強盜罪，
    被告宇○○、亥○○、丙○○就所犯多次加重強盜罪，均時間緊接，犯罪構成要
    件相同，顯係基於概括犯意反覆為之，應依連續犯之規定以一罪論，被告丑○○
    、癸○○從較重之現行刑法第三百三十二條第二項第三款強盜而擄人勒贖之罪處
    斷，被告亥○○、丙○○從較重之現行刑法第三百三十條第一項犯強盜罪而有刑
    法第三百二十一條第一項第一款、第三款、第四款之加重強盜罪處斷，被告宇○○從較重之現行刑法第三百三十條第一項犯強盜罪而有刑法第三百二十一條第一
    項第三款、第四款之加重強盜罪處斷，並除被告丑○○、癸○○所犯法定本刑中
    死刑、無期徒刑部分依法不得加重外，其餘均加重其刑。
  (三)公訴人雖認被告丑○○、癸○○、宇○○係對被害人己○○擄人勒贖，惟訊之被
    告等三人均否認擄人勒贖之犯行，丑○○並辯稱：己○○與伊係昔日同事，己○○曾於八十九年九月間就電腦公司股份出售之事委請伊找尋投資者，投資金額在
    八千萬元至一億元間，並約定若三個月內丑○○能尋得投資者，所得利潤平分，
    然三個月期限未屆滿己○○即向伊表示該公司已尋得投資者完成簽約，己○○片
    面毀約，致其受有損失，其心有不甘，始安排宇○○冒稱「謝董」將己○○騙上
    車，要己○○補償其損失等語。按：擄人勒贖罪，須行為人自始有使被害人以財
    物取贖人身之意思，如使被害人交付財物，別有原因，為達其取得財物之目的，
    而剝奪被害人之自由者，除應成立其他財產上之犯罪或牽連犯妨害自由罪外，要
    無成立擄人勒贖罪之餘地（最高法院六十五年度台上字第三三五六號判例意旨參
    照）。經查：被害人己○○於原審訊問時坦稱有委託被告丑○○出面要購買電子
    公司股份等語；於本院調查及審理時復陳稱：「丑○○確實沒有騙我出來，是我
    打電話給他的時候，他問我人在哪裡，我打電話給他是要與他談論電子公司投資
    的事情，當天是丑○○自己壹個人進來，他告訴我說他們有找到人對該投資案有
    興趣，那個人的兒子有來，要談此事，我告訴他說那我們先吃飯再說」、「（有
    關投資之資料下次能否帶來？）當天就被丑○○他們拿走了，我就只有那壹份而
    已，而且也沒有備份」、「公司成立之時我已有入股是該公司的股東，當時的投
    資案需要比較大的資金，所以我才去找丑○○商討尋找所謂的金主，來支持這項
    技術，如果金主願意出這筆錢，那當然會有一筆技術轉移費，就是技術股的部分
    ，然後再由全體股東開會決議，要提撥多少的金額給該位中間人。這是一筆大的
    投資案件，所以由我們全體的股東出去尋找金主，如果尋找到金主，那麼這位中
    間人就可以獲得一定的利潤」、「（是否有說價位再高一點的話，這個約還可以
    重簽這句話？）當初簽約是由技術過去簽的，但是並不是簽在當時，所以我在Ｏ
    Ｃ咖啡館的時候就有跟千修說，如果你們的價位能夠在高一點的話，我們可以跟
    那邊解除契約」等語（詳見本院卷第一宗第二三二、二三三頁、第二宗審判筆錄
    第十七、十八頁）。足見被告丑○○等係為處理被害人己○○委託其找尋投資者
    所生之糾紛，將被害人己○○誘騙上車，並隨即控制其行動自由，而非以勒贖之
    目的將被害人己○○擄走。雖被告丑○○於本院調查時就其所稱為找尋買主花費
    約十萬元一事未能提出證據，惟損害賠償除法律另有規定或契約另有訂定外，應
    以填補債權人所受損害及所失利益為限，依通常情形或依已定之計劃、設備或其
    他特別情事，可得預期之利益，視為所失利益，民法第二百十六條定有明文。被
    害人己○○既委託被告丑○○找尋投資者，且事成亦可分得利潤，則己○○於委
    託期限尚未屆滿前任意解除委託契約，被告丑○○因而認其受有損害，而請求己○○補償，亦難認其主觀上有不法所有之意圖，被告丑○○等將被害人己○○誘
    騙上車後加以綑綁妨害其自由，所為應僅成立刑法第三百零二條第一項妨害自由
    罪，公訴人所認尚有未洽，起訴法條應予變更。
  (四)公訴人認被告丑○○、癸○○及宇○○共同強盜被害人己○○之提款卡後，持該
    持款卡自提款機取得被害人己○○之金錢，係犯刑法第三百三十九條第一項之詐
    欺取財罪，尚有未洽，惟基本事實相同，爰依法變更起訴法條（應論以刑法第三
    百三十九條之二第一項）。另擄人勒贖罪係以意圖勒贖而擄人為構成要件，其犯
    罪方法係將被害人置於行為人實力支配之下，予以脅迫，其犯罪之目的行為，係
    向被害人或其關係人勒索財物，擄人勒贖行為一經實現，犯罪即屬既遂，是否取
    贖均非所問。被告丑○○、癸○○意圖勒贖，於被害人辛○○置於其等實力支配
    之下予以勒索，其等犯罪已然達於既遂之程度，公訴人認係該當未遂云云，尚屬
    有誤，併此敘明。被告丙○○、癸○○及亥○○強盜被害人申○○、戌○○之事
    實，被告癸○○、宇○○在己○○之信用卡背面偽造己○○英文簽名之私文書並
    持以行使部分，雖未據公訴人起訴，惟與已起訴其所犯前開有罪部分間或有連續
    犯關係，或有牽連犯關係，屬裁判上一罪，為起訴效力所及，本院自得一併加以
    審理。
  (五)丑○○曾於民國八十六年間因過失傷害案件，經原審法院判處有期徒刑四月確定
    ，於八十七年七月十日以易科罰金執行完畢；癸○○曾於八十六年間因違反懲治
    盜匪條例案件，經原審法院判處有期刑四年確定，於八十九年二月二十六日執行
    完畢之事實，有臺灣高等法院被告全國前案紀錄表及臺灣台中地方法院檢察署刑
    案資料查註紀錄表各一份附卷可稽，其二人於前案執行完畢後，五年內再犯本件
    有期徒刑以上之罪，係屬累犯，除被告丑○○、癸○○所犯法定本刑中死刑、無
    期徒刑部分依法不得加重外，其餘均加重其刑。被告丑○○對被害人未○○已著
    手於強制犯行之實施而不遂，為未遂犯，爰依刑法第二十六條前段之規定減輕其
    刑。被告丑○○、癸○○對被害人辛○○強盜而擄人勒贖，然均未經取贖即釋放
    被害人，爰依刑法第三百四十七條第五項之規定減輕其刑。又被告丑○○所犯強
    盜擄人勒贖罪、強制未遂罪間，犯意各別，罪名互異，應予分論併罰。上開有加
    重減輕事由，應先加重後減輕之，如有兩項加重事由，則遞加之。
  (六)查被告行為後，懲治盜匪條例已於九十一年一月三十日經總統公佈廢止，同年二
    月一日失效；刑法第三百二十八條第一項、第三百三十條、第三百三十二條亦於
    九十一年一月三十日經修正公佈，同年二月一日生效，而懲治盜匪條例雖經廢止
    ，然因廢止前後，被告等人之行為在行為時至裁判時，均有刑罰規定，該條例之
    廢止，自屬行為後法律有變更。本件被告庚○○、亥○○、宇○○、丙○○等四
    人加重強盜取財犯行，因行為後法律有變更，依前揭說明，就懲治盜匪條例第五
    條第一項第一款與修正後之刑法第三百三十條第一項比較，以修正後之刑法第三
    百三十條第一項規定較有利於被告四人，而被告丑○○、癸○○等二人強盜而擄
    人勒贖犯行，亦因行為後法律有變更，依前揭說明，就懲治盜匪條例第二條第一
    項第九款與修正後之刑法第三百三十二條第二項第三款比較，以修正後之刑法第
    三百三十二條第二項第三款規定較有利於被告丑○○、癸○○，依刑法第二條第
    一項前段規定，自應適用裁判時法即修正後之各該法條處斷。
  (七)原審就癸○○、宇○○、丙○○、亥○○部分、庚○○強盜取財部分、丑○○擄
    人勒贖、強盜取財部分，認被告等犯罪事證明確，予以論科，固非無見。惟原判
    決就前述各該被告等就事實欄六之(一)、(三)、(四)、(六)之犯行，均以一行為同時侵
    犯多數被害人之法益，成立數罪名，為想像競合犯，應從一重處斷等情，原判決
    漏未論述；被告丑○○、癸○○、宇○○將己○○誘騙上車後妨害其自由部分
    ，原判決認成立擄人勒贖之罪，亦有未洽；原判決就為起訴效力所及之被告癸○○、宇○○在己○○之信用卡背面偽造己○○英文簽名之私文書並持以行使部
    分，未一併論究，亦有未合；原判決認被告丑○○就冒用己○○之信用卡消費
    並在簽帳單上偽簽己○○署押並持以行使部分，認被告丑○○係共犯，犯有刑法
    第二百十六條、第二百十條、第三百三十九條第一項之罪，容有誤會（詳如後述
    ）；就上開懲治盜匪條例廢止並同時修正刑法第三百三十條、第三百三十二條
    等規定，原審未及比較適用較有利於被告之修正後各該規定，同有未合；被告
    亥○○參與之強盜犯行並未使用扣案之玩具手槍、膠帶等物，被告丙○○參與之
    強盜犯行亦未使用扣案之玩具手槍，原判決對該二名被告各就上開物品並為沒收
    之宣告，尚有所誤。被告丑○○、癸○○上訴意旨否認對己○○擄人勒贖及被告
    丑○○否認曾持己○○之信用卡盜刷消費，指摘原判決此部份不當，為有理由；
    至被告丑○○、癸○○上訴意旨否認對被害人辛○○擄人勒贖及渠二人否認部分
    強盜取財之犯行、被告宇○○、丙○○、亥○○否認部分強盜犯行、被告庚○○
    否認強盜犯行，指摘原判決不當，則無可取，均無理由，惟原判決就此部分既有
    上開可議之處，即屬無可維持，自應由本院將原判決此部份撤銷予以改判，原判
    決就被告丑○○之執行刑部分亦因失所附麗，而應一併予以撤銷。爰審酌被告丑
    ○○、癸○○、宇○○、丙○○、亥○○、庚○○等人之素行、犯罪之動機、手
    段、參與強盜取財犯行之次數、所生之危害及渠等所為除侵害他人之財產法益外
    ，亦危及他人之人身安全，且易因行為失控而生傷亡之情事，被害人於被侵害之
    際，精神及心理必處於極度不安、恐懼之狀態，受害後亦經久難以平復，被告等
    人行為之危害性至深且鉅，及被告六人犯後態度等一切情狀，各量處如主文所示
    之刑，且依渠等犯罪之性質認有褫奪公權之必要，併予宣告褫奪公權，以示懲儆
    。至被告丑○○所犯強制未遂罪部分，原審適用刑法第三百零四條第二項、第一
    項、第四十七條、第二十六條前段之規定，並審酌被告丑○○犯罪之一切情狀，
    量處其有期徒刑三月，核原判決就此部分認事用法，俱無不合，量刑亦稱妥適，
    被告丑○○就此部分上訴認原審認定事實有誤，而指摘原判決此部份不當，核無
    理由，應予駁回。惟此駁回上訴部分所處有期徒刑三月，扣案玩具手槍壹把沒收
    ，暨被告丑○○前揭撤銷改判部分應定其應執行之刑。
  (八)扣案之玩具手槍一把、膠帶一捲，係被告丑○○所有供與癸○○共同犯擄人勒贖
    罪，並供與被告庚○○、宇○○分別共犯強盜罪所用之物，而其中膠帶一捲復供
    共犯丙○○犯強盜罪之用，業據被告丑○○供明在卷，爰依刑法第三十八條第一
    項第二款之規定宣告沒收；被害人己○○之花旗銀行信用卡，被告癸○○至五二
    ○飲料店消費之簽帳單，雖未扣押，惟未能證明其業已滅失，信用卡背面、簽帳
    單上偽造之己○○英文署押各一枚，均應依刑法第二百十九條規定宣告沒收。至
    扣案之帽子二頂，分別為被告丑○○、丙○○所有，乃日常生活所用之物，被告
    丑○○復於警詢時供稱作案時有無戴著已不記得了等語，是該帽子二頂尚無積極
    之證據足以證明係為供擄人勒贖及強盜所用之物；另被告丑○○所有之遙控器一
    個，依其供述係其在之前任職公司所用之遙控器，亦與本件犯罪無關；被告丙○○所有之黃色上衣一件，亦難認係其犯本件犯罪所用之物，均不予宣告沒收。另
    被告強盜所用其餘未扣案之西瓜刀、麵包刀，未能證明其尚存在，為免日後執行
    造成困難，爰不為沒收之諭知，均併予敘明。
  (九)公訴意旨另以被告丑○○於強盜取得被害人己○○之信用卡後，持以前往消費，
    並於簽帳單上偽簽己○○之署押，詐取財物約四萬元，因認被告此部份行為涉犯
    刑法第第二百十六條、第二百十條、第三百三十九條第一項之罪，訊據被告丑○○否認有此犯行，辯稱：伊未前往消費並盜刷己○○之信用卡等語。經查，公訴
    人認被告丑○○有此犯行，係以被害人己○○於警詢時指述其信用卡遭人盜用冒
    刷等語為其論據。然訊之被告宇○○、癸○○均供稱僅渠二人至五二○飲料店，
    並持用己○○之信用卡盜刷消費，此外復查無其他積極證據足資證明被告有公訴
    人所指之此部份犯行，惟公訴人既認被告所涉此部份犯行與其前開有罪部分間，
    有方法結果之關係，為牽連犯，爰不另為無罪之諭知，附予敘明。
據上論結，應依刑事訴訟法第三百六十八條、第三百六十九條第一項前段、第三百六
十四條、第二百九十九條第一項前段、第三百條，刑法第二條第一項前段、第二十八
條、第五十六條、第二百十六條、第二百十條、第三百三十九條第一項、第三百三十
九條之二第一項、修正後刑法第三百三十條第一項、第三百三十二條第二項第三款、
刑法第五十五條、第四十七條、、第三百四十七條第五項、第三十七條第二項、第五
十一條第五款、第三十八條第一項第一款、第二百十九條，罰金罰鍰提高標準條例第
一條前段，判決如主文。
本案經檢察官地○○到庭執行職務。
中        華        民        國  九 十 一  年     七     月   二十五   日
                                  臺灣高等法院臺中分院刑事第四庭
                                        審判長法  官  洪  耀  宗
                                              法  官  劉  登  俊
                                              法  官  江  德  千
右正本證明與原本無異。
本件除被告丑○○強制未遂罪部分外，其餘部分檢察官及被告均得上訴。
如不服本判決應於收受送達後十日內向本院提出上訴書狀，其未敘述上訴之理由者並
得於提起上訴後十日內向本院補提理由書（均須按他造當事人之人數附繕本）。
                                      書記官  吳  麗  琴
中        華        民        國  九 十 一  年     七     月   二十六   日
【附錄本案論罪科刑法條】
修正後刑法第三百三十條第一項
犯強盜罪而有第三百二十一條第一項各款情形之一者，處七年以上有期徒刑。
修正後刑法第三百三十二條第二項第三款
犯強盜罪而有下列行為之一者，處死刑、無期徒刑或十年以上有期徒刑：
三、擄人勒贖者
刑法第三百零四條第一項：以強暴、脅迫使人行無義務之事或妨害人行使權利者，處
                        三年以下有期徒刑、拘役或三百元以下罰金。
                第二項：前項之未遂犯罰之。
刑法第三百三十九條第一項：意圖為自己或第三人不法之所有，以詐術使人將本人或
                          第三人之物交付者，處五年以下有期徒刑、拘役或科或
                          併科一千元以下罰金。
刑法第三百三十九條之二第一項：意圖為自己或第三人不法之所有，以不正方法由自
                              動付款設備取得他人之物者，處三年以下有期徒刑
                              、拘役或一萬元以下罰金。
刑法第二百十條：偽造、變造私文書，足以生損害於公眾或他人者，處五年以下有期
                徒刑。
刑法第二百十六條：行使第二百十條至第二百十五條之文書者，依偽造、變造文書或
                  登載不實事項或使登載不實事項之規定處斷。
                                                                        Ｋ
